福建高等法院金門分院民事裁定　　　　　 100年度抗字第12號
抗　告　人　林春
上列抗告人因與林清添間請求土地所有權移轉登記事件，對於福
建金門地方法院中華民國100年11月30日所為100年度訴更字第1
號裁定提起抗告，本院裁定如下：
    主  文
抗告駁回。
抗告訴訟費用由抗告人負擔。
    理  由
一、按提起抗告應於裁定送達後10日之不變期間內為之。又抗告
    法院認抗告不合法者，應為駁回抗告之裁定，民事訴訟法第
    487條前段、第444條第1項定有明文。
二、經查：原審福建金門地方法院100年度訴更字第1號裁定業已
    於民國100年12月月2日送達於抗告人住處，由其同居人即媳
    婦代收，有卷附送達證書可稽（見福建金門地方法院100年
    度訴更字第1號卷第22頁），依民事訴訟法第136條第1項「
    送達於應受送達人之住居所、事務所或營業所行之。」、同
    法第137條第1項「送達於住居所、事務所或營業所不獲會晤
    應受送達人者，得將文書付與有辨別事理能力之同居人或受
    僱人。」之規定，已生合法送達之效力。則本件抗告期間自
    送達裁定翌日即100年12月3日起，並扣除在途期間1日，算
    至100年12月13日（本日為週二）即已屆滿，抗告人遲至100
    年12月14日始提起抗告，有民事抗告狀上之原審收狀戳章在
    卷可參（見本院100年度抗字第12號卷第5頁），其抗告顯已
    逾抗告期間，依上開說明，自應予以駁回。
三、至於原審100年度訴更字第1號裁定書雖列吳奎新律師為抗告
    人之訴訟代理人、列陳添信律師為吳奎新律師之複代理人，
    但查：在原審100年度訴更字第1號審理過程中，抗告人並未
    提出委任狀或經法院書記官記明筆錄以言詞委任吳奎新律師
    為訴訟代理人，顯然吳奎新律師或陳添信律師均未獲合法之
    委任，則原審將100年度訴更字第1號裁定書送達予吳奎新律
    師、陳添信律師，自不生合法送達之效力。故本件抗告期間
    之起算，自仍應以裁定書送達抗告人之翌日即100年12月3日
    起算，則抗告人提起本件抗告顯已逾抗告期間。又本件抗告
    既已因逾期不合法，而應予駁回，則就吳奎新律師或陳添信
    律師訴訟代理權欠缺之部分，自已無從命抗告人為補正。
四、另抗告人最初提起本件訴訟（即福建金門地方法院99年度訴
    字第25號移轉土地所有權事件）時，雖提出委任狀（未表明
    委任不受審級限制，且未經公證）委任吳奎新律師為訴訟代
    理人，並授與特別代理權，且吳奎新律師亦提出委任狀委任
    陳添信律師為複代理人，並授與特別代理權（見福建金門地
    方法院99年度訴字第25號卷第27、37頁）。惟按「訴訟代理
    人，應於最初為訴訟行為時，提出委任書。但由當事人以言
    詞委任，經法院書記官記明筆錄，或經法院、審判長依法選
    任者，不在此限。前項委任或選任，應於每審級為之。但有
    下列情形之一，不在此限：一、當事人就特定訴訟於委任書
    表明其委任不受審級限制，並經公證者。二、依第五百七十
    一條之一第二項或第五百八十五條第一項選任者。」，民事
    訴訟法第69條定有明文，且當事人委任律師代理某審訴訟，
    其代理關係，即以該審為限，受特別委任之訴訟代理人，雖
    有為其所代理之當事人，提起抗告之權限，但提起抗告後，
    其代理權即因代理事件終了而消滅，如案件發回原審，仍須
    另行委任，方得代理，此有司法院25年院字第1532號解釋、
    28年院字第1841號解釋意旨及最高法院69年度台上字第1574
    號判例意旨可參。經查：抗告人所提起之福建金門地方法院
    99年度訴字第25號移轉土地所有權事件，福建金門地方法院
    已於100年6月20日，以抗告人之起訴不合程式為由，裁定駁
    回抗告人之訴，抗告人於100年7月4日提起抗告，此有本院
    100年度抗字第5號卷內所附之福建金門地方法院99年度訴字
    第25號裁定書及抗告人所提出之民事抗告狀可稽，則於抗告
    人對於該裁定提起抗告後，吳奎新律師、陳添信律師之代理
    權即均因代理事件（即福建金門地方法院99年度訴字第25號
    ）終了而消滅。嗣後，上開抗告案件，雖經本院以100年度
    抗字第5號裁定將原裁定廢棄，發回福建金門地方法院更為
    審理（即本件原審100年度訴更字第1號事件），則依上開規
    定及說明，倘若抗告人仍欲委任吳奎新律師為原審100年度
    訴更字第1號事件之訴訟代理人，且吳奎新律師亦欲委任陳
    添信律師為複代理人，則於原審100年度訴更字第1號事件審
    理之過程中，抗告人自應重新為委任之行為，始能使吳奎新
    律師、陳添信律師取得訴訟代理之權，然依前所述，在原審
    100年度訴更字第1號審理過程中，抗告人並未有委任吳奎新
    律師為訴訟代理人之行為，則吳奎新律師、陳添信律師於原
    審100年度訴更字第1號事件，自非適法之訴訟代理人。
五、又「當事人或代理人經指定送達代收人向受訴法院陳明者，
    應向該代收人為送達。」、「送達代收人，經指定陳明後，
    其效力及於同地之各級法院。但該當事人或代理人別有陳明
    者，不在此限。」，民事訴訟法第133、134條固定有明文，
    惟訴訟代理人受送達之權限未受限制者，送達應向該代理人
    為之，民事訴訟法第132條亦有明定，是以受送達之權限未
    受限制之訴訟代理人既有受送達之權限，即無須再行指定其
    為送達代理人，倘若再行指定其為送達代理人，自與另行指
    定送達代收人之情形有別，並不生指定送達代收人之效力，
    且於訴訟代理人之代理權因代理事件終了而消滅後，送達文
    件，即應向當事人本人或其另行委任之訴訟代理人、另行指
    定之送達代收人為之，不得再向該原來之訴訟代理人為送達
    ，此觀最高法院71年度第1次民刑庭長會議決議（三）、最
    高法院43年台抗字第92號判例意旨、最高法院73年度台上字
    第1811號判決意旨即明。本件情形，抗告人最初提起本件訴
    訟（即福建金門地方法院99年度訴字第25號移轉土地所有權
    事件）時，已委任吳奎新律師為訴訟代理人，且並未限制其
    受送達之權限，此有委任狀在卷可稽（見福建金門地方法院
    99年度訴字第25號卷第27頁），則雖抗告人於福建金門地方
    法院99年度訴字第25號移轉土地所有權事件起訴狀內，仍記
    載指定吳奎新律師為送達代收人（見福建金門地方法院99年
    度訴字第25號卷第1頁），依前揭說明，並不生指定送達代
    收人之效力。又吳奎新律師於福建金門地方法院99年度訴字
    第25號移轉土地所有權事件之訴訟代理權，已因該事件經原
    審法院裁定駁回，抗告人於100年7月4日提起抗告而消滅。
    嗣後，於原審100年度訴更字第1號事件審理時，吳奎新律師
    既未受抗告人委任為訴訟代理人，亦未受抗告人指定為送達
    代收人，自不得再向對之吳奎新律師（或吳奎新律師於福建
    金門地方法院99年度訴字第25號事件委任之複代理人陳添信
    律師）為送達。因此，原審將100年度訴更字第1號裁定書送
    達予吳奎新律師、陳添信律師，仍不生合法送達之效力。本
    件抗告期間之起算，仍應以裁定書送達抗告人之翌日即100
    年12月3日起算，仍應認為抗告已逾抗告期間。
六、據上論結，本件抗告為不合法，爰裁定如主文。
中    華    民    國  100    年    12    月    22    日
                    民事庭審判長法  官  吳昭瑩
                                法  官  黃光進
                                法  官  劉家祥
以上為正本，係照原本作成，證明與原本無異。
本裁定不得再抗告。
中    華    民    國   100    年    12    月    23    日
                                書記官  周秀香